【裁判字號】    90,上訴,1704
【裁判日期】    901226
【裁判案由】    違反藥事法等
【裁判全文】
臺灣高等法院高雄分院刑事判決          九十年度上訴字第一七四號
    上訴人
    即被告  甲○○
右上訴人因違反藥事法等案件，不服臺灣高雄地方法院八十八年度訴緝字第一四四號
中華民國九十年七月十八日第一審判決（起訴案號：臺灣高雄地方法院檢察署八十七
年度偵字第五二一五號），提起上訴，本院判決如左：
      主      文
原判決撤銷。
甲○○明知為禁藥而轉讓，累犯，處有期徒刑捌月。
      事      實
一、甲○○曾於民國八十六年間因違反麻醉藥品管理條例案件，為台灣高雄地方法院
    判處有期徒刑四月確定，於八十六年十月二十三日以易科罰金執行完畢。詎不知
    悔改，明知安非他命為禁藥，竟於八十七年二月二十七日十四時許，在高雄縣鳳
    山市○○街六六號住處無償轉讓一次吸食量之安非他命給張淑怡吸用一次，嗣於
    同日十五時許，經警在高雄縣鳳山市○○街六六號查獲張淑怡後循線查獲，並由
    警扣押甲○○所有供自己施用之第二級毒品安非他命壹包（驗前毛重０．三五公
    克，驗後毛重零點三０公克）、水煙斗一個、夾鏈袋一包、吸管一支及玻璃燒皿
    二個等物。
二、案經高雄縣警察局報請臺灣高雄地方法院檢察署檢察官偵查起訴。
      理      由
一、經查右揭事實，已據證人張淑怡於警訊中供證綦詳，而被告甲○○亦承認前揭事
    實欄所載搜扣之物品均其所有，伊曾與張淑怡一起吸用等語。至於扣押如事實欄
    所載物品，除玻璃燒皿二個未經檢驗，其餘查扣物品經高雄醫學院附設中和紀念
    醫院檢驗後，發現該等物品分別為第二級毒品安非他命壹包（驗前毛重０．三五
    公克，驗後毛重零點三０公克）、殘留安非他命水煙斗一個、殘留安非他命夾鏈
    袋一包及殘留安非他命之吸管一支及玻璃燒皿二個等物，此有卷附該醫院出具之
    Ｐ0000000、Ｐ0000000、Ｐ0000000及Ｐ0000000
    號檢驗報告書可稽，又證人張淑怡於被查獲後所採取之尿液經鑑定結果，亦有甲
    基安非他命陽性反應，此有高雄縣衛生局八十七年三月三日八七煙檢字第四０七
    號尿液檢驗成績書一份附卷可證，足認被告甲○○所轉讓之物係屬安非他命無訛
    ，本件被告罪證已很明確，犯行堪以認定。
二、查安非他命屬中樞神經興奮劑，具有輕微之成癮性，服用後會產生依賴性、耐藥
    性，並引起不安、頭昏、顫抖、亢進性反應、失眠、焦慮、譫妄、慢性中毒、精
    神障礙、類似精神分裂症之錯覺、幻覺、妄想及伴有行動與性格異常等副作用，
    其劑量增大時，甚或會導致死亡；而其慣用者，由於精神錯亂，更具有暴力攻擊
    及反社會行為等傾向，情況極為嚴重；尤以戒解不易，其毒害不在煙毒之下，危
    害國民健康，影響社會安寧，亟須嚴厲管制，以期徹底杜絕，是以行政院衛生署
    於六十九年十二月八日以衛署藥字第三０一一二四號公告列為禁藥。且於七十九
    年十月九日又將安非他命以衛署藥字第九０四一四二號公告列入麻醉藥品管理條
    例第二條第四款所定「化學合成麻醉藥品」管理，七十九年十月十一日生效，並
    禁止非法輸入、製造、販賣、持有、吸用，此後，安非他命仍兼受麻醉藥品與禁
    藥之管理，此有該署八十一年二月二十二日衛署藥字第八一０六八四六號函在卷
    可考。因而被告甲○○非法轉讓安非他命供張淑怡吸用所為，係犯藥事法第八十
    三條第一項之轉讓禁藥罪。惟被告甲○○行為後，毒品危害防制條例業於八十七
    年五月二十日公布施行，並於同月二十二日生效，而依毒品危害條例第二條第二
    項第二款已將安非他命分類歸於第二級毒品，且復於第八條第二項規定「轉讓第
    二級毒品者，處六月以上，五年以下有期徒刑，得併科新臺幣七十萬元以下罰金
    」等文，以被告轉讓安非他命行為後法律既有變更，且以藥事法關於轉讓禁藥之
    規定較有利於被告，即依刑法第二條第一項但書規定，仍對被告前開轉讓安非他
    命行為適用藥事法第八十三年第一項之轉讓禁藥罪處斷，予以明。又查被告甲
    ○○曾於八十六年間因違反麻醉藥品管理條例案件，為法院判處有期徒刑四月確
    定，於八十六年十月二十三日以易科罰金執行完畢之事實，有卷附刑案資料查註
    紀錄表可稽，其於執行完畢五年內再犯本罪，係為累犯，應依法加重其刑。
三、原審據以論罪科刑，固非無見，惟原判決就被告轉讓安非他命之份量及次數漏未
    明，其事實之記載尚有未洽，又被告轉讓安非他命一次供其女友施用，情節尚
    非重大，原判決量處被告有期徒刑一年二月，亦嫌過重。被告上訴意旨，未具理
    由，空言指摘原判決不當，雖無理由，但原判決既有上開可議之處，自仍應由本
    院將原判決撤銷改判。爰審酌被告轉讓安非他命一次供其女友施用，以及其素行
    、犯後態度等一切情狀，量處如主文所示之刑。至扣押之安非他命、水煙斗、夾
    鏈袋、吸管、玻璃燒皿等物，係供被告施用犯罪所用或預備之物，非本案轉讓之
    物，不予宣告沒收（已經原審於被告施用第二級毒品罪下為沒收銷燬之宣告），
    併予明。
四、被告經合法傳喚，無正當之理由不到庭，爰不待其陳述，逕行判決。
五、原判決關於被告施用第二級毒品部分，已經原審判決確定。
據上論斷，應依刑事訴訟法第三百六十九條第一項前段、第三百七十一條、第三百六
十四條、第二百九十九條第一項前段、藥事法第八十三條第一項、刑法第十一條前段
、第二條第一項但書，第四十七條，判決如主文。
本案經檢察官陳國全到庭執行職務。
中    華    民    國      九十      年      十二      月     二十六     日
                              臺灣高等法院高雄分院刑事第九庭
                                  審判長法官  張明松
                                        法官  江泰章
                                        法官  任森銓
右正本證明與原本無異。
如不服本判決，應於判決送達後十日內向本院提出上訴狀，其未述理由者並應於提
出上訴狀後十日內向本院補提理由書（應附繕本)。
                                      書記官施耀程
中    華    民    國      九十      年      十二      月     三十一     日
附錄：本判決論罪科刑法條：
藥事法第八十三條第一項：
明知為偽藥或禁藥，而販賣、供應、調劑、運送、寄藏、牙保、轉讓或意圖販賣而陳
列者，處五年以下有期徒刑，得併科新臺幣十萬元以下罰金。
                                                                        Ｆ


司法院資訊處製作；財團法人民間司法改革基金會備份。
